最高法院民事裁定　　　　　　一○○年度台上字第一三一一號
上　訴　人　第一商業銀行股份有限公司
法定代理人　蔡慶年
訴訟代理人　陳錦芳律師
被 上訴 人　林永能
　　　　　　彭庭崧
　　　　　　溫清華
上列當事人間請求塗銷土地所有權移轉登記等事件，上訴人對於
中華民國一○○年五月十八日台灣高等法院第二審判決（九十八
年度上字第九二七號），提起上訴，本院裁定如下：
    主  文
上訴駁回。
第三審訴訟費用由上訴人負擔。
    理  由
按上訴第三審法院，非以原判決違背法令為理由，不得為之。又
提起上訴，上訴狀內應記載上訴理由，其以民事訴訟法第四百六
十九條所定事由提起第三審上訴者，應於上訴狀內表明：原判決
所違背之法令及其具體內容、暨依訴訟資料合於該違背法令之具
體事實。其依同法第四百六十九條之一規定提起上訴者，並應具
體敘述為從事法之續造、確保裁判之一致性或其他所涉及之法律
見解具有原則上重要性之理由。同法第四百六十七條、第四百七
十條第二項分別定有明文。而依同法第四百六十八條規定，判決
不適用法規或適用不當者，為違背法令；依同法第四百六十九條
規定，判決有該條所列各款情形之一者，為當然違背法令。是當
事人提起第三審上訴，如合併以同法第四百六十九條及第四百六
十九條之一之事由為上訴理由時，其上訴狀或理由書應表明該判
決所違背之法令條項，或有關判例、解釋字號，或成文法以外之
習慣或法理等及其具體內容，暨係依何訴訟資料合於該違背法令
之具體事實，並具體敘述為從事法之續造、確保裁判之一致性或
其他所涉及之法律見解具有原則上重要性之理由。如未依上述方
法表明，或其所表明者與上開法條規定不合時，即難認為已合法
表明上訴理由，其上訴自非合法。本件上訴人對於原判決提起第
三審上訴，雖以該判決違背法令為由，惟核其上訴理由狀所載內
容，係就原審取捨證據、認定事實之職權行使所論斷：如第一審
附表所示之房地（下稱系爭房地）於民國九十七年十二月一日由
被上訴人林永能與被上訴人彭庭崧簽訂買賣契約，買賣價金共新
台幣（下同）四百五十萬元，由彭庭崧分三次匯款予林永能，即
九十七年十二月二日匯款九十萬元、十二月十日匯款一百三十五
萬元及十二月十五日匯款二百二十五萬元。另彭庭崧取得系爭房
地所有權後再委由「東森房屋」仲介出售，嗣於九十八年一月七
日由彭庭崧與被上訴人清華簽訂買賣契約，買賣價金四百五十
五萬元，由清華分三次付款予彭庭崧，即九十八年一月八日匯
款二百萬元、一月十三日匯款一百萬元及二月一日以現金支付一
百五十五萬元，足認林永能與彭庭崧、彭庭崧與清華間就系爭
房地之買賣均有正常價金支付。上訴人主張被上訴人間就系爭房
地之買賣及移轉為通謀虛偽意思表示，未能舉證以實其說，自不
足取。又上訴人未能舉證證明彭庭崧向林永能買受系爭房地時明
知林永能對上訴人負有保證債務，且系爭房地之買賣減損上訴人
對該保證債務之受償。上訴人既不得撤銷林永能、彭庭崧間之買
賣，自亦無從命彭庭崧、清華將系爭房地所有權予以塗銷並回
復登記。從而，上訴人先位依民法第八十七條之規定，請求確認
被上訴人間就系爭房地所為買賣關係不存在及塗銷、回復所有權
移轉登記；備位依民法第二百四十四條規定，請求撤銷被上訴人
間就系爭房地所為買賣及塗銷、回復所有權移轉登記，均無理由
等情，指摘為不當，並就原審命為辯論及已論斷者，泛言謂為違
法，而非表明該判決所違背之法令及其具體內容，暨依訴訟資料
合於該違背法令之具體事實，更未具體敘述為從事法之續造、確
保裁判之一致性或其他所涉及之法律見解具有原則上重要性之理
由，難認其已合法表明上訴理由。依首揭說明，應認其上訴為不
合法。
據上論結，本件上訴為不合法。依民事訴訟法第四百八十一條、
第四百四十四條第一項、第九十五條、第七十八條，裁定如主文
。
中    華    民    國  一○○  年    八    月   十一   日
                      最高法院民事第七庭
                          審判長法官  顏  南  全  
                                法官  林  大  洋  
                                法官  鄭  傑  夫  
                                法官  陳  重  瑜  
                                法官  鄭  雅  萍  
本件正本證明與原本無異
                                      書  記  官  
中    華    民    國  一○○  年    八    月  二十三  日
                                                      Q